臺灣高等法院臺南分院刑事裁定　　　　　九十一年度交抗字第七號　Ａ
　　　抗　告　人　甲　○　○
　　　抗　告　人　金綸通運股份有限公司
　　　代　表　人　蔡　誼　成
右列抗告人因違反道路交通管理處罰條例聲明異議案件，不服臺灣雲林地方法院中華
民國九十年十二月二十一日裁定（九十年度交聲字第五六號）提起抗告，本院裁定如
左：
      主      文
抗告駁回。
      理      由
一、抗告意旨略以：抗告人金綸通運股份有限公司所有之車號八Ｊ—九三九號營業貨
    運曳引車所使用之車斗為經交通部規定打造，並經監理單位檢驗合格核發行車執
    照及標示牌，抗告人均依標示裝載，並未超過車斗容積，今值勤員警未做丈量，
    違規單亦未註明車斗之高，更未提出超過車斗高之相關照片以證明，執法忽視法
    令，應依交通部九十年五月二十八日交路九十字第五六八三號函示之以核定
    容積換算重量之標準視為未超載云云。
二、按汽車裝載貨物超過核定之總重量、總聯結重量者，處汽車所有人罰鍰，並記汽
    車違規紀錄一次；有前二項規定之情形者，應責令改正或當場禁止通行，並處新
    臺幣一萬元罰鍰；超載逾十公噸至二十公噸以下者，以總超載部分，每一公噸加
    罰新臺幣二千元，道路交通管理處罰條例第二十九條之二第一項、第三項分別定
    有明文。復依交通部函釋所述，砂石車之超載行為以重量標準取締，係該部既定
    政策，而車載認定係（一）符合標示規定之砂石車，以丈量方式換算。（二）經
    丈量結果與標示牌所載規格不符者，以固定或活動地磅實際過磅等語，此有交通
    部八十六年十月二十八日交路字第四九六二號函及八十八年八月三日交路
    字八十八字第六八三九號函文等件附卷可參。
三、經查：
  (一)抗告人所有車號八Ｊ－九三九號營業曳引車聯結車號Ｇ八－二五號半拖車（下稱
    系爭車輛），於民國九十年八月二十七日下午二時五十二分許，行經台十七線公
    路過溝路段時，因當場為執勤警員觀察其子車裝載之砂石超過車斗高度，嗣因無
    法丈量而以活動地磅過磅後發覺裝載物品之重量為四十七公噸六百八十公斤，超
    過核定之總重量（三十五公噸）十二公噸六百八十公斤等情，為抗告人所不否認
    ，並有嘉義縣警察局布袋分局九十年十月三日九嘉布警一字第一七五一八號函
    及嘉義縣警察局舉發違反道路交通管理事件通知單（嘉縣警交字第Ｌ五八七
    五九六號）各一紙在卷可憑，揆諸首開函文說明，則本件舉發機關因抗告人所有
    之系爭車輛無法丈量而以活動地磅實際過磅等情，核其程序與法尚無不合，堪認
    抗告人所有之系爭車輛經以活動地磅實際過磅後，所裝載物品之重量確為四十七
    公噸六百八十公斤之情足以採信。
  (二)抗告人雖辯以：上開車輛有經交通部檢驗與登檢核定之內、外框尺寸相符，依交
    通部九十年五月二十八日交路九十字第五六八三號發文予中華民國汽車貨運
    商業同業公會全國聯合會之函文所示，登檢合格之砂石標示車，於九十一年五月
    三十一日前以核定之容積裝載及取締，故只要車斗容積符合法定容積就可以不罰
    云云。然依前開交通部函釋所示，砂石車之超載行為以重量標準取締，此為該部
    既定政策，惟現階段尚有主、客觀環境因素限制，故未能全面推動，以致交通部
    建請各警察機關以丈量方式換算，如丈量結果與標示牌所載規格不符者，以固定
    或活動地磅實際過磅等情，足認取締砂石車超載與否之方式，原則上仍應以重量
    標準取締，然因現實上執行有困難，始以丈量容積再換算重量之方式作為權宜之
    計，再觀諸交通部上開九十年五月二十八日之函文僅表示，自九十一年六月一日
    起，警方取締登檢合格之砂石標示車超重之裝載標準應自權宜之丈量法回歸原則
    之重量法，其意並非指登檢核定內、外框尺寸相符之砂石車即使裝載貨物數量超
    過核定重量亦未違規甚明。
  (三)綜上所述，抗告人前開所辯，要屬空言規避推諉卸責之詞，殊無可採。是以抗告
    人所有之系爭車輛以活動地磅實際過磅之方式測量其裝載貨物超重已高達十二公
    噸六百八十公斤之多，則抗告人違規之行為洵堪認定，原裁定以裁決機關以抗告
    人違反上開規定，裁處罰鍰新臺幣三萬六千元，並記汽車違規紀錄一點，而裁定
    駁回抗告人之異議。本院經核原裁定認事用法均無不合，抗告意旨仍執陳詞指摘
    原裁定不當，為無理由，應予駁回。
四、據上論斷，應依道路交通案件處理辦法第二十六條，刑事訴訟法第四百十二條，
    裁定如主文。
中    華    民    國      九十一      年      一      月      二十三    日
                                  臺灣高等法院臺南分院刑事第六庭
                                      審判長法官  楊    明    章
                                            法官  戴    勝    利
                                            法官  顏    基    典
右正本證明與原本無異。
不得再抗告。
          法院書記官  呂    嘉    文
中    華    民    國      九十一      年      一      月      二十四    日
